臺北高等行政法院判決
　　　　　　　　　　　　　　　　　　 95年度簡字第00794號
原　　　告　吉鮮農業科技股份有限公司
代　表　人　甲○○
被　　　告　勞工保險局
代　表　人　乙○○（總經理）
訴訟代理人　丁○○兼送達代收.
　　　　　　丙○○
上列當事人間因勞工保險條例事件，原告不服行政院勞工委員會
中華民國95年8月21日勞訴字第0950021591號訴願決定，提起行
政訴訟。本院判決如下：
    主  文
原告之訴駁回。
訴訟費用由原告負擔。
　　事實及理由
一、事實概要：緣被告以原告積欠民國（下同）91年9 月、92年
    3 月至7 月份勞工保險費及92年3 月至7 月就業保險費，於
    94年10月26日以保財欠字第09460134130 號函（下稱原處分
    ）核定原告遲延繳納應加徵滯納金共計新臺幣（下同）7,54
    2 元。原告不服，向勞工保險監理委員會（下稱勞保監理會
    ）申請審議，經該會於95年2 月27日以94保監審字第4006號
    審定書駁回後，提起訴願，亦遭駁回，遂提起本件行政訴訟
    。
二、原告起訴意旨略稱：
  (一)原告得知被告催促繳交保險費時，因當時已停業，隨即於92
    年10月29日申請復查，但遲未收到被告之函覆，後來才得知
    被告將函覆寄至原告已停業並搬遷的原營業地址。
  (二)被告向行政執行處聲請對原告強制執行，原告於93年1 月12
    日乃前往行政執行處，說明原委後並請求暫緩執行，經原告
    向被告派駐員林小姐提出申訴，提出減免滯納金申請，被告
    派駐員告知會極力為原告爭取，原告即等候函覆，以待下一
    步作業。豈料被告非但未曾函覆，並持續要求執行處強制執
    行，直到原告於94年6 月24日收到執行扣押命令後，才知被
    告根本未處理原告前揭申請，原告才於94年7 月前往被告洽
    辦、查證。原告認被告之計費上有疑問，資請被告重新再查
    核，同時表示是否可先行繳費，待被告未來釐清真正費額時
    ，如有差額，再行退費亦可，但遭被告所屬承辦人員拒絕，
    其理由為「繳了就不能再退費了」。原告自始向被告說明，
    只要查出是原告內部作業疏失，而漏繳費用，原告自當補繳
    ，但政府行政單位不能只知行政規條，而枉顧企業權益，強
    制要求原告繳納因被告行政作業疏失所造成的延誤之滯納金
    ，此顯屬不公。
  (三)勞工保險法第16條第2 項規定：「勞工保險之保險費一經繳
    納，概不退還。但非歸責於投保單位或被保險人之事由所致
    者，不在此限。」被告之承辦單位為節省行政流程，或擔心
    已發生之行政疏失受罰，故意誤導原告不可提前繳納保費，
    致使原告因而延遲，除需面臨滯納金之罰款之外，同時得承
    受行政執行處向押原告銀行帳戶之商譽損失。
  (四)自原告遭被告催繳以來，行文申訴5 次以上，親至行政執行
    處說明也達5 次，亦至被告機關溝通、申請提供資料、協助
    查詢等至少10次，但均感徒勞無功。被告作業之缺失，不肯
    承認與改善，如今又要原告來承擔延遲費的滯納金，誠屬不
    合理。
  (五)綜上，原告已依法於時限內繳清所有欠費，並非如被告所稱
    有延繳之情形，被告臨訟卸責之詞，顯無所採。而原告原欠
    費會拖至94年8 月才得以繳清，乃因被告之行政作業疏失所
    致，不應歸責於原告，由此足徵被告原處分並非適法。聲明
    請求撤銷原處分、爭議審定及訴願決定。
三、被告答辯意旨略稱：
  (一)原告91年9 月至92年1 月、3 月至7 月勞工保險費及92 年1
    月、3 月至7 月就業保險費，均未依規定於繳費寬限期內繳
    納。迄92年10月29日，原告始發函稱林義鈞、梁雲芳2 名已
    分別於91年10月7 日、92年3 月20日離職，惟原告均未依規
    定於渠等離職當日申報退保。經被告於92年12月4 日以保承
    行字第00000000000 號函核定林、梁2 人自離職當日予以退
    保。且原告係於92年7 月18日申報施麗香退保後全體退保，
    保險費計至92年7 月18日止，上開欠費月份中之91年10月至
    92年1 月、3 月至7 月保險費，被告亦重新核計並寬限繳費
    期限至92年12月16日。
  (二)原告嗣於94年7 月6 日來函稱，鍾晴君早於91年10月1 日離
    職，原告亦未於其離職當日申報退保，被告復於94年7 月25
    日以保承行字第09410410620 號函核定鐘晴君自離職當日退
    保，除註銷原告91年11月至92年1 月保險費外，又再重新核
    計原告91年10月保險費並寬限繳費期限至94年8 月5 日。惟
    原告91年9 月、10月勞工保險費、92 年3月至7 月勞工保險
    費及就業保險費仍遲至94年8 月8 日始繳納，被告依規定加
    徵自92年12月17日起算之91年9 月勞保滯納金、92年3 月至
    7 月勞保滯納金及就保滯納金共計7,542 元。嗣被告分別於
    95年1 月20日、95年1 月27日、95 年5月25日收取原告執行
    扣押款計630 元、3,517 元及1,816 元，原告尚欠92年6 月
    （差額）、7 月勞保滯納金及92年3 月至7 月就保滯納金共
    計1,579 元。
  (三)原告保險費未依規定於繳費寬限期內繳納，原告之員工離職
    又均未依規定於離職當日申報退保，於被告重新核計保險費
    並展延寬限繳費期限後，原告仍遲至94年8 月8 日始繳納，
    被告爰依規定加徵91年9 月勞保滯納金、92年3 月至7 月勞
    保滯納金及就保滯納金共計7,542 元，於法並無不當。
四、按「投保單位對應繳納之保險費，未依前條第1 項規定限期
    繳納者，得寬限15日；如在寬限期間仍未向保險人繳納者，
    自寬限期滿之翌日起至完納前1 日止，每逾1 日加徵其應納
    費額0.2%滯納金。但其加徵之滯納金額，以至應納費額1 倍
    為限。」、「加徵前項滯納金15日後仍未繳納者，保險人應
    就其應繳之保險費及滯納金，依法訴追。投保單位如無財產
    可供執行或其財產不足清償時，其主持人或負責人對逾期繳
    納有過失者，應負損害賠償責任。」、「保險人於訴追之日
    起，在保險費及滯納金未繳清前，暫行拒絕給付。但被保險
    人應繳部分之保險費已扣繳或繳納於投保單位者，不在此限
    。」、「本保險保險效力之開始及停止、月投保薪資、投保
    薪資調整、保險費負擔保險費繳納、保險費寬限期與滯納金
    之徵收及處理、基金之運用與管理除本法另有規定外，準用
    勞工保險條例及其相關規定辦理。」勞工保險條例第17條第
    1 項、第2 項及第3 項及就業保險法第40條定有明文。又「
    投保單位對於載有計算說明之保險費繳款單所載金額如有異
    議，應先照額繳納後，再向保險人提出異議理由，經保險人
    查明錯誤後，於計算次月份保險費時一併結算。」勞工保險
    條例施行細則第38條亦定有明文。
五、經查：
  (一)本件訴訟標的金額為7,542 元，金額在20萬元以下，應適用
    簡易訴訟程序，合先敘明。
  (二)本件被告抗辯略以原告積欠91年9 月至92年1 月、3 月至7
    月勞工保險費及92年1 月、3 月至7 月就業保險費，未依上
    開規定於繳費寬限期內繳納。迄92年10月29日，原告函稱林
    義鈞、梁雲芳2 名分別於91年10月7 日、92年3 月20日離職
    ，惟原告未依規定於渠等離職當日申報退保，被告乃於92年
    12 月4日以保承行字第00000000000 號函核定林義鈞、梁雲
    芳2 名自離職當日予以退保。且查原告係於92年7 月18日申
    報施麗香退保後全體退保，保險費計至92年7 月18日止，上
    開欠費月份中之91年10月至92年1 月、3 月至7 月保險費，
    被告亦重新核計並寬限繳費期限至92年12月16日，前已函請
    原告於寬限期滿日前繳納，以免逾期加徵滯納金在案，惟原
    告仍未依限繳納。原告嗣於94年7 月6 日來函稱，鍾晴君早
    於91年10月1 日離職，原告亦未於其離職當日申報退保，被
    告復於94年7 月25日以保承行字第09410410620 號函核定鍾
    晴君自離職當日退保，除註銷原告91年11月至92年1 月保險
    費外，又再重新核計原告91年10月保險費並寬限繳費期限至
    94年8 月5 日，惟原告迄於94年8 月8 日始繳納8,038 元。
    被告依前揭規定加徵91年9 月、92年3 月至7 月勞工保險滯
    納金及就業保險滯納金共計7,542 元等情，有被告92年12月
    4 日保承行字第00000000000 號函、第00000000001 號函、
    00000000002 號函、94年7 月25日保承行字第09410410620
    號函影本附訴願卷可稽，且原告對於被告核定滯納金額為7,
    542 元一節亦不爭執，自堪信為真正。
  (三)原告主張其該繳之費用業已繳納，係因被告內部作業延遲，
    不可歸責原告云云。然投保單位應繳納之保險費，被告已於
    各月份之次月25日寄發保險費繳費單予該單位繳納，縱繳費
    單所載金額如有異議，應先照額繳納後，再向保險人提出異
    議理由，經保險人查明錯誤後，於計算次月份保險費時一併
    結算，勞工保險條例第17條第1 項、第2 項及第3 項及同條
    例施行細則第38條規定甚明。原告原積欠91年9 月至92 年1
    月份、92年3 月至7 月份保險費，被告業依原告2 次之申請
    ，除註銷91年11月至92年1 月份保險費外，另重新核計92年
    3 月至7 月份保險費之寬限期間為92年12月16日，91年10月
    份保險費之寬限期間為94年8 月5 日，原告遲至94年8 月8
    日始繳清上開保險費，被告核定原告遲延繳納應加徵滯納金
    ，即無違誤。至原告雖主張其員工如有人退保，當月就會跟
    被告通知，又林義鈞91年10月離職時，原告有請公司小姐辦
    理，又被告之前的通知繳費都是送到原告停業公司之地址，
    原告都沒有收到，原告停業的公司是在91年10月或11月就遷
    走了，被告寄來的通知，原告都沒有辦法收到云云，然上情
    經被告否認，且原告於本院審理期間，並未就其上揭主張舉
    證以實其說，尚難認原告上揭主張為真正。則原告變更地址
    既未向被告申報，被告依原陳報地址送達自無不合；又原告
    於員工退保後並未於員工離職當日向被告申報退保，經被告
    重新核算該應繳保費，惟原告未依限繳納，被告始核計原告
    應加徵滯納金共計7,542 元，即無違誤。
六、綜上所述，原告之主張，並無可採。原處分認事用法並無違
    誤，審議審定及訴願決定予以維持，亦無不合，原告仍執前
    詞及個人主觀之見解，請求撤銷，為無理由，應予駁回。又
    本件為簡易事件，依卷內資料，事證已臻明確，爰不經言詞
    辯論為判決。
據上論結，本件原告之訴為無理由，爰依行政訴訟法第233條第1
項、第98條第3項前段，判決如主文。
中　　華　　民　　國　　96　　年　　5 　　月　　31　　日
                           第四庭　法　官  陳秀
上為正本係照原本作成。
本件以訴訟事件所涉及之法律見解具有原則性者為限，始得於本
判決送達後20日內向本院提出上訴狀並表明上訴理由，如已於本
判決宣示後送達前提起上訴者，應於判決送達後20日內補具上訴
理由（均按他造人數附繕本），且經最高行政法院許可後方得上
訴。
中　　華　　民　　國　　96　　年　　5 　　月　　31　　日
 　　  　　　　　　　   　　　     書記官  楊子鋒
